【裁判字號】    88,上易,4670
【裁判日期】    890131
【裁判案由】    詐欺
【裁判全文】
臺灣高等法院刑事判決                          八十八年度上易字第四六七號
    上  訴  人
    即  被  告  丁○○
右上訴人因詐欺案件，不服臺灣臺北地方法院八十八年度易字第一五二一號，中華民
國八十八年八月三日第一審判決（起訴案號：臺灣臺北地方法院檢察署八十八年度偵
字第三七二號）提起上訴，本院判決如左：
    主  文
上訴駁回。
    事  實
一、丁○○係宇皇營造股份有限公司（下簡稱宇皇公司，負責人為己○○，設臺北市
    ○○○路十六號十二樓之一）之水電承包商，於民國八十七年九月間，知悉宇皇
    公司因工程款問題，亟須現金周轉，乃萌為自己不法所有之意圖，向宇皇公司之
    負責人己○○誆稱有熟悉管道可票貼現金，致己○○陷於錯誤，乃將宇皇公司所
    有如附表所示之支票三紙交予丁○○代為票貼調現，丁○○於取得上揭支票後，
    即持如附表所示編號一之支票向人甲○○調借現金新台幣（以下同）六萬元，持
    如附表所示編號二、三號之支票向丙○○調現六萬元及抵償工程款二十四萬元，
    所得現款項則供自己花用殆盡，嗣因己○○屢催票款無著，始知受騙。
二、案經被害人宇皇公司訴由台灣台北地方法院檢察署檢察官偵查起訴。
    理  由
一、被告丁○○經合法傳喚無正當理由雖未到庭，惟被告丁○○於偵查中及原審已坦
    承有向己○○取得如附表所示支票代為調現之事實，然矢口否認有詐欺犯行，辯
    稱：六萬元之票係己○○抵付工程款之支票，另二張十五萬元之支票，伊交付丙○○調現，但他沒給伊錢，因伊先前交付丙○○工程款之二十四萬元支票退票，
    最近有同意丙○○以己○○交付之二張十五萬元支票抵債，丙○○再交付伊抵債
    差額六萬元現金云云。然查：（一）、己○○確於八十七年九月間交付如附表所
    示之三張支票予被告，且三張支票屆期分別由甲○○、乙○○、戊○○提示兌付
    等情，業據被告供承及證人甲○○、乙○○、戊○○供證屬實，有支票影本三紙
    、台北銀行和平分行八十八年二月十二日北銀和營字第八八六ＯＯ三二六ＯＯ號
    函、台灣中小企業銀行南投分行八十八年二月八日八八南投字第三四三號函、中
    國信託商業銀行八十八年二月二十五日中信銀八八莊發字第八八二六六二ＯＯ一
    Ｏ號函、台北中小企業銀行八十八年二月二十四日北商銀社字第二十四號函附卷
    可憑；訊之告訴代表人己○○證稱：因當時公司周轉困難，一張是公司票，二張
    客票，交由丁○○調現，丁○○說過一、二天要調給伊，後來一直拖就聯絡不到
    人，至於工程款，伊都是現金給他等語（詳原審八十八年六月十日訊問筆錄），
    被告對此亦不爭執，據此，足認附表所示之三張支票，應均屬宇皇公司交付被告
    調現之用無訛。
    （二）、證人甲○○於偵訊中及本院調查時證稱：支票是丁○○給伊的，因他稱
    他要補材料錢不夠，伊基於幫忙之便，故伊給他調現六萬元等語（詳八十八年三
    月十九日偵訊筆錄及本院八十八年十二月二十八日調查筆錄），核與被告所供：
    一張六萬元交甲○○換現金，伊拿去支付工程材料錢等語相符（詳原審同上訊問
    筆錄），是此部分之票款確由被告花用無訛。另訊之證人丙○○證稱：二張十五
    萬元之票是被告在發票日前一個月交給伊調現的，並未說用途，因被告交付伊之
    工程款支票到期未兌現，是在被告交付該二張十五萬元支票後幾天跳票，跳票後
    ，伊與被告聯絡，與他談妥三十萬元之票與二十四萬元之工程款相抵，伊再給他
    六萬元現金，伊再將這二張票轉出去，分別轉給綽號「阿海」者及吳明和，在票
    轉出去之前就抵好帳等語（詳原審同上訊問筆錄），核與證人吳明和證稱：票是
    丙○○（筆錄誤繕為詹世雄）給伊的，他是工頭等語（詳原審八十八年四月八日
    偵訊筆錄）相符，訊之被告亦不否認有收受六萬元差額之事實，據此，被告確有
    以附表二張十五萬元之支票供為抵債之行為。至被告雖辯稱係最近才同意丙○○
    抵債云云，惟衡以被告復供稱丙○○交付伊六萬元之時間係在過年後云云，苟如
    被告在近期始同意抵債，則丙○○焉有在被告同意抵債前，即先將六萬元差額交
    付予被告之可能，且參酌被告於八十七年十一月十六日曾出具切結書表明已將附
    表所示支票交付他人，允諾於同年十一月二十五日、三十日前賠償宇皇公司之損
    失，並簽發金額三十六萬元之本票一紙以供擔保，有切結書影本二紙及本票影本
    一紙在卷可按，足徵被告早於八十七年十一月即知無法返還支票，是被告上揭所
    辯，顯與事理有違，不足採信，丙○○上揭證詞應符真實，堪予採信。綜上，被
    告取得如附表所示之支票後，雖有向他人調現之行為，惟取得之款項或供己用，
    或以之抵付己所積欠票款，均未交付予宇皇公司，顯見渠於取得支票之初，即存
  為自己不法所有之意圖，是被告上揭所辯，核屬事後卸責之詞，委不足採，其詐
    欺犯行至堪認定。
二、核被告所為，係犯刑法第三百三十九條第一項詐欺取財罪。
三、原審因依刑法第三百三十九條第一項、罰金罰鍰提高標準條例第一條前段，並審
    酌被告犯罪之動機、手段、所生危害及犯後態度等一切情狀，量處被告有期徒刑
    五月，其認事用法，洵無違誤，量刑亦屬適當，上訴意旨否認犯罪，指摘原判決
    不當，非有理由，應予駁回。
四、被告經合法傳喚，無正當之理由不到庭，應不待其陳述，逕行判決。
據上論斷，應依刑事訴訟法第三百六十八條、第三百七十一條，判決如主文。
本案經檢察官蔡茂松到庭執行職務。
中    華    民    國    八十九    年      一        月      三十一      日
                              臺灣高等法院刑事第二十一庭
                                  審判長法  官
                                        法  官
                                        法  官
不得上訴
右正本證明與原本無異。
如不服本判決，應於判決送達後十日內，向本院提出上訴狀。
                                          書記官
中    華民    國      八十八      年      八      月       六       日
附錄法條：
刑法第三百三十九條
意圖為自己或第三人不法之所有，以詐術使人將本人或第三人之物交付者，處五年以
下有期徒刑、拘役或科或併科一千元以下罰金。
以前項方法得財產上不法之利益或使第三人得之者亦同。
前二項之未遂犯罰之。
附表
編號  支票號碼    發票日      票面金額（新台幣）  發票人
一    HＺ0000000   00.10.14    六萬元              宇皇營造股份有限公司
二    AＺ0000000   00.11.12    十五萬元            恆修水電工程行（石恆修）
三    AＺ0000000   00.11.12    十五萬元            恆修水電工程行（石恆修）


司法院資訊處製作；財團法人民間司法改革基金會備份。
